【裁判字號】    97,消債更,1389
【裁判日期】    980305
【裁判案由】    聲請更生程序
【裁判全文】
臺灣高雄地方法院民事裁定          97年度消債更字第1389號
聲  請  人
即  債務人  甲○○
上列當事人因消費者債務清理事件聲請更生，本院裁定如下：
    主  文
聲請人即債務人甲○○自中華民國九十八年三月五日下午四時起
開始更生程序。
命司法事務官進行本件更生程序。
    理  由
一、聲請意旨略以：聲請人即債務人積欠中國信託商業銀行股份
    有限公司（下稱中信商銀）等債權人無擔保債務共計新台幣
    （下同）2,171,282 元，而於民國97年間依消費者債務清理
    條例（下稱消債條例）規定，向最大債權銀行中信商銀行申
    請前置協商，嗣經中信商銀於97年7 月8 日發給前置協商不
    成立通知書而協商不成立。又聲請人目前任職於閎駿工業股
    份有限公司（下稱閎駿公司），每月收入僅20,000元，除須
    負擔自己之生活費用尚需扶養2 名子女，對於上開債務已達
    不能清償或有不能清償之虞。又聲請人無擔保或無優先權之
    債務總額未逾1,200 萬元，復未經法院裁定開始清算程序或
    宣告破產，爰聲請准予更生等語。
二、按債務人不能清償債務或有不能清償之虞者，得依本條例所
    定更生或清算程序，清理其債務，消債條例第3 條定有明文
    。經查：
  (一)聲請人目前任職於閎駿公司，每月薪資為20,000元（元以下
    四捨五入）乙節，有卷附閎駿公司出具之在職證明書在卷可
    憑（見本院卷第11頁）。
  (二)又聲請人因積欠中信商銀等債權人無擔保債務共計2,171,28
    2 元，經向最大債權銀行中信商銀申請協商，然協商不成立
    等情，有債權人清冊、財團法人金融聯合徵信中心當事人查
    詢個人資料回覆書、前置協商不成立通知書可稽（見本院卷
    第12至13頁、第99至102 頁、第16頁）。而聲請人除工作收
    入外，名下僅有普通重型機車2 輛，而無其他財產，有聲請
    人財產歸屬資料清單1 份、機車行車執照2 紙件在卷足參附
    卷可參（見本院卷第10頁、第58頁），是聲請人雖有財產可
    供清償聲請人現有之債務，惟與其所負債務相較，則顯然不
    能完全清償。
  (三)另聲請人與配偶蔡有智育有未成年子女乙○○（出生於90年
    7 月間）、丙○○（出生於92年11月間），而聲請人及其2
    名未成年子女之住所地，均設籍在高雄縣林園鄉○○○路37
    6 巷11號之事實，且有卷附戶籍謄本1 份為憑（見本院卷第
    67頁），自堪認定。而按關於聲請人本人每月之必要生活費
    用及扶養費用支出部分，並未提出全部憑證以資證明，無從
    審酌是否均屬必要之費用，此部份因消債條例之立法目的，
    係為使不幸陷入經濟困境之人得以清理債務、重建生活，並
    在清理過程中能保有符合人性尊嚴之最低基本生活，而非維
    持債務人過去慣常之寬裕生活，是以如任由聲請人主張其基
    本生活費用及扶養費用之數額，將造成揮霍無度以致清償能
    力降低，反而易使更生程序無從進行。因此，本院參酌聲請
    人及其2 名子女目前均居住在高雄縣，認應以內政部所公告
    之98年度高雄縣每人每月最低生活費用9,660 元為標準，計
    算聲請人每月必要之生活費用及扶養費用始為合理。故聲請
    人每月最低之必要生活費用及扶養子女費用應為19,320元（
    計算式：9,660 元＋【（9,660 元×2 人）÷2 人】＝19,3
    20元），則以聲請人目前每月平均收入僅為20,000元計算，
    每月扣除前開生活必要費用及扶養費用後，僅餘680 元，而
    聲請人雖有財產，然亦不足完全清償債務，已如前述，堪認
    聲請人有不能清償債務之情事，自符消債條例第3 條所定聲
    請更生之要件。
  (四)聲請人向最大債權銀行中信商銀申請前置協商，經該銀行於
    97年7 月8 日發給前置協商不成立通知書（見本院卷第16頁
    ），而拒絕與聲請人協商，已如前述。惟按消債條例第151
    條第1 項、第153 條規定，「債務人對於金融機構因消費借
    貸、自用住宅借款、信用卡或現金卡契約而負債務，在聲請
    更生或清算前，應提出債權人清冊，以書面向最大債權金融
    機構請求協商債務清償方案，並表明共同協商之意旨」、「
    自債務人提出協商請求之翌日起逾30日不開始協商，或自開
    始協商之翌日起逾90日協商不成立，債務人得逕向法院聲請
    更生或清算」。再按前揭條文之立法理由謂，為使債務人得
    自主解決其債務，而設消債條例第151 條第1 項規定，又為
    免協商程序延滯影響債務人清理債務，故規定如債權人遲不
    開始協商或債務清償方案遲未能協商成立，應許債務人逕向
    法院聲請更生或清算，以儘速清理債務，早日重建經濟生活
    ，爰設消債條例第153 條規定等語，足見消債條例之立法意
    旨係為兼顧債權人、債務人雙方之利益，對陷於經濟上困境
    之消費者，允其於消債條例施行後，得選擇以重建型之更生
    程序或清算型之清算程序清理其債務，藉以妥適調整債務人
    與債權人及其他利害關係人間之權利義務關係，保障債權人
    獲得公平受償，並謀求消費者經濟生活之重建復甦機會，故
    債務人於申請前置協商前之消費態樣如何，非屬判斷債務人
    得否進入更生程序之要件，僅債務人確處於經濟上困境，而
    有不能清償債務情事，即得允其經此更生程序清理債務。本
    件債權銀行既已拒絕與聲請人進行前置協商，揆諸前引規定
    ，聲請人自得逕向法院聲請更生。
三、末按，「法院開始更生程序之裁定，應載明其年、月、日、
    時，並即時發生效力」、「法院裁定開始更生或清算程序後
    ，得命司法事務官進行更生或清算程序，必要時得選任律師
    、會計師或其他適當之自然人或法人一人為監督人或管理人
    」，消債條例第45條第1 項、第16條第1 項分別定有明文。
    查，聲請人積欠上開無擔保債務，未達1,200 萬元，而以聲
    請人之微薄收入及資產價值甚徵之情況，顯不能完全清償債
    務，已如前述。此外，本件無聲請人並無消債條例第6 條第
    3 項、第8 條或第46條各款所定駁回更生聲請之事由存在，
    亦有本院民事紀錄科查詢表、臺灣高等法院被告前案紀錄表
    （見本院卷第49頁、第50頁），則本件更生聲請，即屬有據
    ，應予准許，並依上開規定命司法事務官進行本件更生程式
    。
四、依消費者債務清理條例第11條第1 項、第45條第1 項、第16
    條第1 項，裁定如主文。
中    華    民    國    98    年    3     月    5     日
                  民事第五庭  法  官  李育信
上為正本係照原本作成。
本件不得抗告。
本裁定已於98年3月5日下午4時公告。
中    華    民    國    98    年    3     月    5     日
                              書記官  林玉珊


司法院資訊處製作；財團法人民間司法改革基金會備份。
